【裁判字號】    95,上訴,2155
【裁判日期】    951031
【裁判案由】    毒品危害防制條例
【裁判全文】
臺灣高等法院臺中分院刑事判決        95年度上訴字第2155號
上  訴  人
即  被  告  甲○○
上列上訴人因違反毒品危害防制條例案件，不服臺灣彰化地方法
院95年度訴字第1240號 ，中華民國95年8月14日第一審判決（起
訴案號：臺灣彰化地方法院檢察署95年度毒偵字第2291號），及
移送併辦（95年度偵字第2767號、95年度毒偵字第3247號、第32
74號），提起上訴，本院判決如下：
    主  文
上訴駁回。
    事  實
一、甲○○前於民國91年8 月25日，因準強盜及竊盜案件，經臺
    灣高等法院臺中分院以91年度上訴字第728 號分別判處有期
    徒刑3年1月、3月，並定應執行刑為有期徒刑3年2 月確定，
    入監執行後，於93年9 月23日縮短刑期假釋出監，94年12月
    17日假釋期滿未經撤銷視為執行完畢。又其於90年間，曾因
    施用毒品案件，經原審裁定送觀察、勒後，因認有繼續施用
    毒品之傾向，再令入戒治處所施以強制戒治，於90年10月11
    日停止戒治付保護管束出所，91年3 月21日保護管束期滿未
    經撤銷，視為強制戒治執行完畢，並由臺灣彰化地方法院檢
    察署檢察官以91年度戒毒偵字第313、314號為不起訴處分確
    定。詎甲○○仍不思悔改，未能戒除毒癮，於前揭強制戒治
    處分執行完畢釋放後5 年內，基於施用第一級毒品海洛因之
    概括犯意，自94年7月間某日起至95年5月27日11時許止，在
    其位於彰化縣彰化市○○里○○路○段920巷88號住處，以將
    海洛因摻水後再以針筒注射之方式，連續施用第一級毒品海
    洛因多次，1天施用2次。嗣於95年5月25日3時30分許，其因
    係毒品治安人口，在彰化縣彰化市○○路6 號前為警攔查後
    ，經其同意採尿送驗，結果尿液呈嗎啡陽性反應；復於同年
    月27日16時45許，經警搜索其上開住處時，查獲其其所有之
    第一級毒品海洛因1包（淨重0.13公克）。
二、甲○○基於施用第一級毒品海洛因之犯意，自民國95年5 月
    初某日起，至95年7 月20日上午10時20分許往前回溯72小時
    內之某時點止，在其位於彰化縣彰化市○○里○○路○段920
    巷88號之住宅等處，接連施用第一級毒品海洛因多次。嗣先
    於95年5月15日15時許，在台中市○區○○街2段92號前，為
    警盤查查獲；復於95年7月20日上午8時10分許，因涉毒品案
    件，為警通知到案而查獲。
三、案經彰化縣警察局彰化分局報請臺灣彰化地方法院檢察署檢
    察官偵查起訴及移送併辦。
    理  由
一、上開事實，業據被告甲○○於原審審理時坦承不諱，且被告
    於95年5 月25日及同年月27日為警採集之尿液，經送詮昕科
    技股份有限公司檢驗結果，均呈嗎啡陽性反應，此有彰化縣
    警察局彰化分局委託檢驗尿液代號與真實姓名對照認證單及
    詮昕科技股份有限公司出具之濫用藥物尿液檢驗報告等附卷
    可稽，並有被告所有之第一級毒品海洛因1 包扣案可佐，而
    上開毒品，經送請法務部調查局鑑定結果，確為海洛因無誤
    （淨重0.13 公克），亦有鑑定通知書1紙在卷可憑，被告自
    白核與事實相符。又被告前於90年間，曾因施用毒品案件，
    經原審裁定送觀察、勒後，因認有繼續施用毒品之傾向，再
    令入戒治處所施以強制戒治，於90年10月11日停止戒治付保
    護管束出所，91年3 月21日保護管束期滿未經撤銷，視為強
    制戒治執行完畢，並由臺灣彰化地方法院檢察署檢察官以91
    年度戒毒偵字第313、314號為不起訴處分確定等情，有上開
    不起訴處分書、臺灣彰化地方法院檢察署刑案資料查註紀錄
    表及臺灣高等法院被告前案紀錄表等附卷可據，被告於上述
    強制戒治處分執行完畢釋放後5 年內再施用第一級毒品，其
    事證明確，自應依法論科。
二、核被告所為，係犯毒品危害防制條例第10條第1 項之施用第
    一級毒品罪。被告於施用前後持有第一級毒品海洛因之低度
    行為，應為施用之高度行為所吸收，不另論罪。又被告行為
    後，刑法業於94年2月2日修正公布，並於95年7月1日施行，
    關於本件罪刑有關之連續犯、累犯等規定均經修正，為確定
    本案應適用之新、舊法，茲比較如下：
（一）修正前刑法第56條關於連續犯之規定，業已修正刪除，而
      本件被告於舊法時期所犯之多次施用第一級毒品犯行，依
      修正前連續犯之規定，原應論以一罪，並得加重其刑至 2
      分之1 ，是最重本刑為7年6月，若依修正後之刑法，已無
      連續犯之規定，當依各次犯行分別論斷，則最重本刑顯已
      逾7年6月之上。
（二）查被告前於91年8 月25日，因準強盜及竊盜案件，經臺灣
      高等法院臺中分院以91年度上訴字第728 號分別判處有期
      徒刑3年1月、3月，並定應執行刑為有期徒刑3年2 月確定
      ，入監執行後，於93年9 月23日縮短刑期假釋出監，假釋
      期間至94年12月17日，此有臺灣彰化地方法院檢察署刑案
      資料查註紀錄表及臺灣高等法院被告前案紀錄表等附卷可
      參，而本件被告所犯施用海洛因犯行，起始於94年7 月間
      某日，雖於上述假釋期間，惟因公訴人起訴日期（95年 7
      月7日）已於上述假釋期滿後，即無修正前刑法第78條第2
      項之適用而有撤銷之原因（按刑法第78條亦經修正，比較
      新、舊法後，因修正後刑法第78條已將假釋期滿而未及起
      訴之案件，不能再撤銷假釋之限制刪除，就本件而言，修
      正前刑法第78條之規定較有利於被告），其未執行之刑，
      於假釋期滿時，以已執行論，則被告受此有期徒刑執行完
      畢後，5 年以內再故意犯本件之施用第一級毒品罪，不論
      依修正前之刑法第47條，或修正後之刑法第47條第1 項之
      規定，均構成累犯，對被告而言即無有利或不利之情形。
三、經綜合比較新、舊法之結果，顯以被告行為時之舊法較有利
    於被告，依刑法第2條第1項前段規定，本案自應適用被告行
    為時之法律即修正前刑法第56條、第47條分別論斷。準此，
    則被告先後多次施用犯行，時間緊接，顯係基於概括之犯意
    ，觸犯構成要件相同之罪名，應依修正前刑法第56條連續犯
    之規定論以一罪，並加重其刑。再被告於上開有期徒刑執行
    完畢後，5 年以內再犯本件有期徒刑以上之施用第一級毒品
    罪，應依刑法修正前第47條累犯規定遞加重其刑。原審依毒
    品危害防制條例第10條第1項、第18條第1項前段，刑法第11
    條前段、刑法第2條第1項前段、修正前第56條、修正前第47
    條，審酌被告前曾有多次施用毒品之前科及其犯罪之犯罪之
    動機、目的、施用毒品係自戕身心，且曾因施用毒品而送強
    制戒治處分，猶不知悔改，未能戒除毒癮，竟又再度施用毒
    品，顯乏禁絕毒害之決心，暨其犯後尚知坦承犯行等一切情
    狀，量處有期徒刑拾月。扣案之第一級毒品海洛因壹包（淨
    重零點壹參公克）沒收銷燬，核其認事用法，並無不合。被
    告上訴請求從輕量刑云云，惟查原審已審酌被告犯罪一切情
    狀，量刑亦妥適，原審此部分認事用法核無不當，被告上訴
    為無理由，應予駁回。
四、至於移送併辦部分，因與起訴部分具修正前連續犯之裁判上
    一罪關係，為起訴效力所及，基於審判不可分，原審自應併
    予審理。至公訴人認被告接連施用海洛因，有習慣成癮之性
    質，應為集合犯，而論以實質一罪云云；然查，海洛因屬中
    樞神經抑制劑，使用者固會對其產生生理及心理之依賴性，
    惟施用者是否因而對海洛因習慣成癮，仍應視施用者之施用
    劑量、施用頻率及個人耐藥性等因素而定；觀乎本件被告，
    其雖有反覆施用之情形，然是否業已習慣成癮，卷內並無相
    關資料足以佐證，則公訴人上開主張，原審實難遽以憑採，
    核無不合，併此敘明。另臺灣彰化地方法院檢察署95年度毒
    偵字第3247號、第3274號移送併辦部分，公訴人亦認被告甲
    ○○於95年5月15日15時許及95年7月20日上午8 時10分許，
    另有施用第一級毒品海洛因之犯行。惟查，原審認定之被告
    犯罪事實為94年7月間至95年5月27日11時許止，95年5 月15
    日部分之犯行，原審審判範圍業已涵蓋在內，本院無庸再併
    予審理；另95年7月20日部分之犯行，由於刑法已於94年2月
    2 日修正公布，並於95年7月1日施行，並刪除連續犯之規定
    ，而上開移送併辦之犯罪時間均在民國95年7月1日以後，即
    與本件之犯罪事實無連續犯裁判上一罪之關係，亦非公訴人
    所認為集合犯之關係，本院自不得併予審理，應退回原單位
    辦理，附此敘明。
五、據上論斷，應依刑事訴訟法第368條，判決如主文。
本案經檢察官乙○○到庭執行職務。
中    華    民    國    95    年    10   月    31     日
            刑事第六庭  審判長法  官  李  文  雄
                              法  官  邱  顯  祥
                              法  官  劉  連  星
上列正本證明與原本無異。
如不服本判決應於收受送達後十日內向本院提出上訴書狀，其未
敘述上訴之理由者並得於提起上訴後十日內向本院補提理由書（
均須按他造當事人之人數附繕本）。
                              書記官  陳  秀  真
中    華    民    國    95    年    11 月    1        日
附錄：本案論罪科刑法條全文
毒品危害防制條例第10條
施用第一級毒品者，處 6 月以上 5 年以下有期徒刑。
施用第二級毒品者，處 3 年以下有期徒刑。
                                                      Ａ


司法院資訊處製作；財團法人民間司法改革基金會備份。
